臺灣高等法院臺中分院刑事裁定　　　　　　　　　　　九十三年度抗字第五六二號
　　抗　告　人
　　即 自訴 人　乙○○
　　被　　　告　甲○○
右列抗告人因自訴被告偽造文書等案件，不服臺灣臺中地方法院中華民國九十三年七
月二十八日裁定（九十二年度自字第五一○號）提起抗告，本院裁定如左：
      主  文
抗告駁回。
      理  由
一、本件抗告意旨略以：原審對於均能證明被告甲○○確有偽造文書等犯罪之重要證
    據，均未依法調查審究，即率行裁定駁回自訴，有未依法調查證據之違背法令情
    形，爰依法提起抗告等語。
二、惟按法院或受命法官於自訴案件第一次審判期日前訊問自訴人、被告及蒐集或調
    查證據結果，如認為案件有刑事訴訟法第二百五十二條至第二百五十四條之情形
    者，得以裁定駁回自訴，同法第三百二十六條第三項定有明文。次按犯罪事實應
    依證據認定之，無證據不得認定犯罪事實，刑事訴訟法第一百五十四條第二項定
    有明文；又認定不利於被告之證據須依積極證據，苟積極證據不足為不利於被告
    事實之認定時，即應為有利被告之認定，更不必有何有利之證據，最高法院三十
    年上字第八一六號判例可資參照。又按刑法第三百十條之誹謗罪，須以「意圖散
    布於眾」，而指摘或傳述足以毀損他人名譽之事，為其犯罪構成要件。再按刑法
    處罰偽造文書罪之主旨，所以保護文書之實質的真正，不僅作成之名義人須出於
    虛捏或假冒，即文書之內容，亦必出於虛構，始負偽造之責任；且刑法第二百十
    條偽造私文書罪，係指無制作權不法制作者而言，若自己之文書，縱有不實之記
    載，要難構成該罪。如行為人對於此種文書本有製作權，縱令其制作之內容虛偽
    ，且涉及他人之權利，仍難論以該罪，業據最高法院分別著有十九年度非字第一
    一三號、二十年度上字第一０五０號、二十四年度上字第五四五八號、三十一年
    度上字第二一二四號、四十七年臺上字第三六五號判例可資參照。
三、經查，本件自訴人乙○○指訴被告甲○○涉有行使偽造私文書、加重誹謗犯行，
    無非係以案外人吳緹瑩收受一封未封口載明「吳緹瑩摯友親展」之信函，信封上
    寄件人記載「內詳」，其中內容以簽字筆書寫「乙○○禽獸不如的傢伙，你再恣
    意的將不實不公平的審判資料散布於眾，企圖迷惑鄉親，又將如何？你以為是你
    勝利了嗎？錯了，這是你訴訟權謀的結果，惡訟棍舞文弄墨，顛倒是非的勝利，
    是司法正義的恥辱，你神氣什麼？我摯愛的吳緹瑩女士，請勿做他打官司洩慾的
    工具吧」等足以毀損自訴人名譽人格之文字，雖僅於信封上載明內詳，未明白記
    載書寫寄發人名義，然前開筆跡，以自訴人先前與被告纏訟多年，屢次閱讀被告
    筆跡之經驗，自訴人認係被告親筆所為無誤為論據，並提出上開書信為證。惟被
    告堅決否認系爭信函係伊所寫。且查：
（一）關於行使偽造私文書罪部分：若系爭信函並非被告所書寫、寄發予自訴人，則
      被告既與本案無涉，自難苛以行使偽造私文書罪責，灼然甚明。若上開信函係
      被告所書寫，以其並未明白記載書寫人名義，僅於系爭信封上記載「內詳」字
      樣，而「內詳」二字，僅為抽象之文句，為一般社會大眾書寫信函時常用之詞
      語，其目的係作為省略某種敘述之用，並非用以表徵具體、特定之個人，核與
      偽造私文書罪係處罰偽造他人名義之私文書之情形有別，被告既無冒用「他人
      名義」制作私文書之事實，自難論以行使偽造私文書罪責。
（二）又關於加重誹謗罪部分：上開信函中「禽獸不如的傢伙．．．．．．惡訟棍舞
      文弄墨，顛倒是非．．．．．．」等文字之記載，其中措詞固非適當，對自訴
      人在社會上所保持之人格及聲譽，或有不利之指摘，足以毀損自訴人名譽之虞
      ，惟如上揭說明，刑法上之誹謗罪，須以「意圖散布於眾」為其構成要件，依
      此，縱有指摘或傳述足以毀損他人名譽之事，如無散布於眾之意圖，仍不足以
      成立誹謗罪。觀諸系爭信函係以郵寄方式，寄至臺中市○區○○路一四二號，
      並載明「吳緹瑩摯友親展（非受件人請勿拆閱）」，可知，得以知悉該封信函
      內容者，限於居住於上址之吳緹瑩個人，一般社會大眾或其他不特定人並無共
      見共聞之機會，是尚難認係「意圖散布於眾」，核與誹謗罪之構成要件並不相
      符，故無論上開信函是否被告所為，亦難論以被告誹謗罪責，其理至明。
（三）本件自訴人雖於原審法院請求命被告當庭書寫筆跡，並將被告以往訴訟中所親
      為之文件一併送請鑑定，以核對系爭信函是否被告之筆跡，惟依據上開說明，
      顯無必要。
四、綜上所述，本件自訴人指述被告涉犯之行為，尚與刑法第三百十條第二項、第二
    百十六條、第二百十條之犯罪構成要件有間，此外，復查無其他積極證據，足資
    證明被告有何自訴人所指犯行，被告犯罪嫌疑自屬不足。原審法院因而依據刑事
    訴訟法第三百二十六第三項、第二百五十二條第十款之規定，裁定駁回本件自訴
    ，核無不合。本件自訴人仍以前開情詞提起本件抗告，核無理由，應予駁回。
五、據上論斷，應依刑事訴訟法第四百十二條，裁定如主文。
中      華      民      國      九十三  年      九      月      二      日
                                臺灣高等法院臺中分院刑事第三庭
                                      審判長法  官  陳  朱  貴
                                            法　官　胡　忠　文
                                            法  官  廖  柏  基
右正本證明與原本無異。
不得再抗告。
                                            書記官　詹  錫　朋
中      華      民      國      九十三  年      九      月      三      日
                                                Ａ
